【裁判字號】    88,上易,2681
【裁判日期】    890308
【裁判案由】    違反醫師法
【裁判全文】
臺灣高等法院臺中分院刑事判決                  八十八年度上易字第二六八一號
    上  訴  人  臺灣台中地方法院檢察署檢察官
    被      告  庚○○
    選任辯護人  洪修三
    被      告  戊○○
    右二人共同
    選任辯護人  洪松林
                黃秋瑩  律師
右上訴人因被告等違反醫師法案件，不服台灣台中地方法院八十七年度易字第二一三
一號中華民國八十八年八月三十日第一審判決（起訴案號：台灣台中地方法院檢察署
八十六年度偵字第二二八三六號及八十七年度偵字第四０七九號）提起上訴，本院判
決如左：
    主  文
原判決撤銷。
庚○○、戊○○共同未取得合法醫師資格，擅自執行醫療業務，庚○○處有期徒刑壹
年陸月，緩刑伍年，戊○○處有期徒刑壹年貳月，緩刑參年。
    事  實
庚○○為牙醫師係台中縣太平市○○路六十一之十四號精美牙醫診所之實際負責人，
明知戊○○未取得合法醫師資格，竟自民國八十五（以下同）年七月間起僱用戊○○
在其營業之前開診所內，為病人洗牙、拔牙、蛀牙之填補等醫療行為，嗣於八十六年
九月一日為中央健保局派員查獲，又庚○○明知乙○○並未在上開診所內為病人丁○○診療牙疾，竟基於概括之犯意連續於八十四年十月四日、十月六日先後二次盜蓋醫
師乙○○之方型印章，於丁○○門診記錄表上主治醫師欄內，表示乙○○為丁○○診
病之事實，並以乙○○之名義向中央健保局申領醫療費，足以生損害於乙○○，案經
中央健康保險局移送及台灣台中地方法院檢察署檢察官自動檢舉偵查起訴。
    理  由
一、訊據被告庚○○、戊○○雖堅決否認有何違反醫師法、偽造文書等犯行，被告庚○○辯稱略以：伊和精美牙醫診所（下稱精美診所）負責人乙○○係合夥關係，
    戊○○係伊堂弟，偶而至精美診所義務幫忙打電腦，沒有從事醫療行為，且伊於
    八十六年九月八日接受中央健康保險局（下稱健保局）人員之訪問時，伊亦係回
    答戊○○如有空會至診所幫忙操作電腦，並詢問訪談人員如此是否算是「服務」
    ，訪談人員遂依此記載，伊認為不妥，遂未在訪談紀錄上簽名確認，另病人丁○○之門診紀錄表上乙○○之印章係診所助理陳純裕誤蓋等語；被告戊○○則辯稱
    略以：伊並不常去精美診所，且未從事醫療業務等語。惟查：病患林進賢自民國
    八十六年二月十四日起至八十六年七月十二日止至精美診所就診六次，病患丁○○係自八十四年十月四日起至八十六年七月十六日止至精美診所就診七次，病患
    辛○○○係自八十六年三月二十五日起至八十六年六月二十三日止至精美診所就
    診三次，病患己○○係自八十五年五月二十三日起至八十六年七月二十八日止至
    精美診所就診四次，病患林怡妮係分別於八十六年六月十七日及八十六年六月十
    九日至精美診所就診，病患何開秀係自八十六年七月八日起至八十六年七月十六
    日止至精美診所就診四次等情，有渠等之門診記錄表各一份附卷足憑，而病患林
    進賢於八十六年九月二日接受健保局人員訪視時證稱：「．．．該診所男醫師二
    位，都指定給貴分局提供相片影本中戊○○填補、洗牙及口腔破擦藥．．．庚○○擦嘴破藥一次（因黃天祐不在）」。又病患辛○○○於八十六年九月二日接受
    健保局人員訪視時證稱：「洗牙、蛀牙填補，是由貴分局提供相片影本中戊○○
    治療，在該診所見過二位男醫師，是兄弟檔，另一位醫師是庚○○．．．本人八
    十六年在精美牙醫診所僅由較年輕的弟弟戊○○治療牙疾，沒給庚○○治療過」
    等語。另病患己○○於八十六年九月二日接受健保局人員訪視時亦證稱：「蛀牙
    填補，八十六年七月五日就診由貴分局提供相片影本中戊○○治療，八十六年七
    月二十八日就診由庚○○治療」等語。而病患林怡妮於八十六年九月二日接受健
    保局人員訪視時證稱：「洗牙、蛀牙填補，由貴分局提供相片影本中戊○○治療
    ，沒給其他位醫師治療．．．」等語。病患何開秀於八十六年九月二日接受健保
    局人員訪視時證稱：「蛀牙填補，由貴分局提供相片影本中戊○○治療右下牙，
    庚○○治療左上第一小臼齒」等語。參以被告庚○○於八十六年九月八日接受健
    保局人員訪視時亦供稱：「戊○○本身具有中山醫院牙科助理證書資格，如咬模
    、修整假牙。（在中山醫院助理為八十五年上半年，而八十五年下半年起到精美
    牙醫診所服務迄今）．．．」等語，及證人即健保局醫管組查核科甲○○、丙○○於原審法院審理時亦證稱：渠等於八十六年九月一日上午至精美診所訪視，於
    進入診所前，在診所外觀察時，有看見一位較年輕之醫師（指被告戊○○）在為
    病人診治等語，足證被告二人均有在上開診所為病患診病，雖證人即病患林進賢
    、辛○○○、己○○、林怡妮、何開秀等人於偵查原審法院及本院審理時改稱均
    由庚○○替渠等診療被告戊○○未參與云云顯係迴護之詞，不足採信。另被告庚○○於偵查中雖供承八十四年十月四日、十月六日兩次有為丁○○看病，並蓋用
    乙○○之印章，乙○○有授權，其餘門診紀錄非其所寫（見八十六年度偵字第５
    二二八三六號偵查卷第五十八頁、七十一頁背面）。然證人乙○○於偵查時亦證
    稱：並未在上開診所替人看病亦無授權庚○○在診療紀錄表上蓋用其印章（見同
    上卷第七十、七十一頁）。此有該門診紀錄表附卷可稽，足證被告庚○○僱用同
    案無醫師資格之被告戊○○為人看病，為避免被查獲而盜蓋乙○○印章製作門診
    紀錄，以掩飾其犯行，其二人所辯係圖卸刑責之詞，不足採信，犯行堪以認定。
二、核被告等二人所為，均係犯醫師法第二十八條第一項之罪，被告二人間有犯意之
    聯絡，行為之分擔，均為共同正犯。又被告庚○○雖具醫師之資格，但與未具醫
    師資格之共同被告戊○○共同實施犯罪，依刑法第三十一條規定，仍應論以共犯
    ，被告庚○○另犯刑法第二百十六條、第二百十五條之罪，其盜用印章之行為為
    業務上文書登載不實之部分行為，登載不實之行為為行使行為所吸收，均不另論
    罪，僅論以行使業務上文書登載不實罪，而與違反醫師法有方法結果之牽連關係
    ，應從一重之違反醫師法論處，原審疏未詳查，為被告二人無罪之諭知，尚有未
    洽，檢察官上訴意旨指摘原判決不當，為有理由，應由本院將原判決撤銷改判，
    爰審酌被告等犯罪之動機、目的、手段，犯罪時所受之刺激及其品性、生活狀況
    、智識程度、犯罪所生之損害，及犯罪後態度等一切情狀。分別量處如主文第二
    項所示之刑，末查被告二人未曾受有期徒刑以上刑之宣告，有卷內前科表可查，
    經此偵審教訓，應知警惕諒無再犯之虞，本院認所宣告之刑，以暫不執行為適當
    ，併分別諭知緩刑如主文所示，以勵自新。
據上論結，應依刑事訴訟法第三百六十九條第一項前投、第三百六十四條、第二百九
十九條第一項前段、醫師法第二十八條、刑法第十一條、第二十八條、第三十一條、
第五十五條、第二百十六條、第二百十五條、第七十四條第一款、罰金罰鍰提高標準
條例第一條判決如主文。
本案經檢察官壬○○到庭執行職務。
中      華      民      國      八十九    年    三    月    八      日
                                    臺灣高等法院臺中分院刑事第十二庭
                                            審判長法  官  洪  耀  宗
                                                  法  官  郭  同  奇
                                                  法  官  劉  登  俊
右正本證明與原本無異。
不得上訴。
                                                  書記官  林  水  濱
中      華      民      國     八十九     年      三      月    九      日
附錄：本案論罪科刑法條全文
醫師法第二十八條：
  未取得合法醫師資格，自執行醫療業務者，處一年以上三年以下有期徒刑，得併
  科新臺幣三萬元以上十五萬元以下罰金，其所使用之藥械沒收之。
                                                                        Ｄ


司法院資訊處製作；財團法人民間司法改革基金會備份。
